【裁判字號】    98,訴,582
【裁判日期】    980731
【裁判案由】    偽造文書等
【裁判全文】
臺灣屏東地方法院刑事判決               98年度訴字第582號
公  訴  人  臺灣屏東地方法院檢察署檢察官
被      告  丙○○
                    （
            乙○○
上  一  人
選任辯護人  林榮和律師
上列被告等因偽造文書等案件，經檢察官提起公訴（98年度偵字
第2514、3379號），本院裁定改依簡式審判程序審理，判決如下
：
    主  文
丙○○犯如附表一所示之各罪，均累犯，各處如附表一所示之刑
。應執行有期徒刑參年拾月，如易科罰金，以新臺幣壹仟元折算
壹日。其在信用卡簽帳單上偽造之「甲○○」簽名共貳枚及「楊
清英」簽名共肆枚均沒收。
乙○○犯如附表二所示之各罪，均累犯，各處如附表二所示之刑
。應執行有期徒刑肆月，拘役伍拾日，如易科罰金，均以新臺幣
壹仟元折算壹日。其在信用卡簽帳單上偽造之「甲○○」簽名共
貳枚均沒收。
    事  實  及  理  由
一、事實：
    (一)丙○○曾於民國95年間，因贓物案件，為本院以95年度簡
      字第1552號判處有期徒刑3 月確定，入監服刑後，於96年
      4 月9 日因易科罰金而執畢出監。乙○○亦曾於83年間，
      因2 度違反麻醉藥品管理條例及藥事法案件，分別為本院
      以83年度訴字第655 號判處應執行有期徒刑5 年10月確定
      ，及為臺灣高等法院高雄分院以84年度上訴字第2198號判
      處應執行有期徒刑5 年4 月確定，上開2 判決所處之刑經
      接續執行後，歷經假釋及撤銷假釋，於91年2 月2 日入監
      執行殘刑5 年8 月16日，迄96年3 月31日縮刑期滿執行完
      畢。
    (二)丙○○意圖為自己不法之所有，於98年3 月7 日18時15分
      許，在屏東縣潮州鎮○○路11號甲○○所經營之田園卡拉
      OK店內，徒手竊取甲○○所有之皮包1 個（內有皮夾1 個
      、玉山銀行信用卡、富邦銀行信用卡、鑰匙、提款卡、其
      他證件及現金新臺幣〈下同〉1 千元）。得手後，除將現
      金1 千元用罄外，並於同日19時10分許，在屏東縣潮州鎮
      ○○路14號附近巷子，將上開竊得之玉山銀行信用卡及富
      邦銀行信用卡交予乙○○收執，而乙○○明知丙○○所交
      付之2 張信用卡均係來路不明之贓物，竟仍予以收受而持
      有。
    (三)丙○○與乙○○復意圖為自己不法所有，並基於行使偽造
      私文書及詐欺取財之犯意聯絡及行為分擔，分別為下列犯
      行：
      1.於98年3 月7 日19時20分許，前往屏東縣潮州鎮○○路
        14號戴仲得所經營之伯奇銀樓，持上開竊得之玉山銀行
        信用卡欲購買金項鍊（價值3 萬元），惟因甲○○已向
        發卡銀行掛失，致未能交易成功。丙○○復持上開竊得
        之富邦銀行信用卡，請戴仲得再次刷卡並由乙○○在簽
        帳單上偽簽「甲○○」之署名1 枚，作成不實簽帳單之
        私文書，持交戴仲得而行使之，足生損害於甲○○。嗣
        因戴仲得發覺乙○○之筆跡與甲○○留供核對之筆跡不
        符，乃主動向付款銀行表示取消該筆交易，並要求乙○○在取消刷卡單上簽名，而乙○○為繼續掩飾其詐欺犯
        行，復在取消刷卡單上偽簽「甲○○」之署名1 枚，完
        成偽造簽帳單之私文書後，持交戴仲得而行使之，足生
        損害於甲○○。丙○○與乙○○之詐欺取財犯行因而未
        遂。
      2.於同日19時30分許，前往屏東縣潮州鎮市24號謝友
        雪所經營之金秀和銀樓，欲以上開方式詐購金項鍊（價
        值23,270元），惟因上開2 張信用卡俱遭發卡銀行止付
        ，致均未能交易成功。丙○○與乙○○之詐欺取財犯行
        因而未遂。嗣因甲○○報警處理，始循線查獲上情。
    (四)丙○○於事實(二)、(三)所示犯行遭查獲後，仍不知悔改，復
      基於意圖為自己不法之所有，於98年4 月28日14時許，在
      屏東縣潮州鎮○○路段楊清英所經營之兄弟檳榔攤，徒手
      竊取楊清英所有之證件包（內有聯邦銀行信用卡、提款卡
      及其他證件等物）。得手後，復意圖為自己不法所有，基
      於行使偽造私文書及詐欺取財之犯意，分別為下列犯行：
      1.於98年4 月28日15時54分許，騎機車前往屏東縣潮州鎮
        ○○路千越加油站處，持上開竊得之聯邦銀行信用卡刷
        卡購物，並在簽帳單上偽造「楊清英」之署名1 枚，完
        成偽造簽帳單之私文書後，持交不知情之業者而行使之
        ，使業者誤認其為真正持卡人，陷於錯誤而為其車輛添
        加油料（價值50元），足生損害於楊清英及該特約商店
        與發卡銀行撥付消費款項之正確性。
      2.於同日16時5 分許，前往屏東縣潮州鎮○○路198 號81
        4 超市，持上開竊得之聯邦銀行信用卡刷卡購物，並在
        簽帳單上偽造「楊清英」之署名1 枚，完成偽造簽帳單
        之私文書後，持交不知情之業者而予以行使，使業者誤
        認其為真正持卡人，陷於錯誤而交付商品（合計1,263
        元），足生損害於楊清英及該特約商店與發卡銀行撥付
        消費款項之正確性。
      3.於同日16時50分許，前往屏東縣屏東市○○○路98號之
        金龍興銀樓，持上開竊得之聯邦銀行信用卡刷卡購物，
        並在簽帳單上偽造「楊清英」之署名1 枚，完成偽造簽
        帳單之私文書後，持交不知情之業者而行使之，使業者
        誤認其為真正持卡人，陷於錯誤而交付金戒指1 只（價
        值12 ,350 元），足生損害於楊清英及該特約商店與發
        卡銀行撥付消費款項之正確性。得手後，於同日17時10
        分許，持往屏東縣屏東市○○路264 號老伍德銀樓變賣
        ，得款10,200元後用罄。
      4.於同日17時30分許，再度前往上開銀樓，持上開竊得之
        聯邦銀行信用卡刷卡購物，並在簽帳單上偽造「楊清英
        」之署名1 枚，完成偽造簽帳單之私文書後，持交不知
        情之業者而行使之，使業者誤認其為真正持卡人，陷於
        錯誤而交付金戒指1 只（價值12,100元），足生損害於
        楊清英及該特約商店與發卡銀行撥付消費款項之正確性
        。得手後，於同日18時30分許，持往屏東縣潮州鎮○○
        路2 之1 號金寶城銀樓變賣，得款9,600 元後用罄。嗣
        因楊清英報警處理，始循線查獲上情。
二、證據：本件證據除引用起訴書證據清單欄之記載（如附件）
    外，並引用被告2 人於本院審理中之自白為證據。
三、按「簽帳單」係持卡人所簽署，用以證明所消費之金額，並
    同意依照信用卡使用規定，一經使用或訂購物品，均應按所
    示之全部金額，付款予發卡銀行之文書，屬於持卡人所製作
    之私文書（最高法院91年度台上字第4531號判決意旨參照）
    。核被告丙○○於事實欄(二)所示時、地竊取甲○○皮包之行
    為，係犯刑法第320 條第1 項之竊盜罪；於事實欄(四)所示時
    、地之行為，則分別係犯刑法第320 條第1 項之竊盜罪、第
    216 條、第210 條之行使偽造私文書罪及同法第339 條第1
    項之詐欺取財罪。被告乙○○於事實欄(二)所示時、地收受被
    告丙○○交付信用卡之行為，係犯刑法第349 條第1 項之收
    受贓物罪。被告丙○○及乙○○2 人就事實欄(三)所示時、地
    之行為，則分別係犯刑法第216 條、第210 條之行使偽造私
    文書罪及同法第339 條第3 項、第1 項之詐欺取財未遂罪。
    被告2 人偽造私文書之低度行為，為行使偽造私文書之高度
    行為所吸收，均不另論罪；而偽造署押為偽造私文書之部分
    行為，亦不另論罪。被告2 人就事實欄(三)所示犯行有犯意聯
    絡及行為分擔，均為共同正犯。被告2 人先後數次犯行，犯
    意各別，行為互殊，均應分論併罰。又被告2 人分別有如事
    實欄(一)所示之科刑及執行情形，有臺灣高等法院被告前案紀
    錄表附卷足憑，其等於刑之執行完畢後5 年內，故意再犯本
    件有期徒刑之各罪，均為累犯，應分別依法加重其刑。另被
    告2 人於事實欄(三)已著手於詐欺取財行為之實行，因各該特
    約商店未交付物品而未得逞，為未遂犯，依刑法第25條第2
    項之規定，按既遂犯之刑減輕之，被告2 人就此部分有上開
    刑之加重與減輕事由，應依法先加後減之。爰審酌被告2 人
    之智識程度、前科素行，本件犯罪之動機、目的、手段，被
    告丙○○為本件首謀，被告乙○○則因與被告丙○○有同居
    人關係，被動從事本件犯罪，被告竊取被害人之財物後，復
    持竊得之信用卡，冒用被害人之身分，刷卡消費，其行為危
    害社會治安程度非輕，彼等犯罪所得，被害人、發卡銀行遭
    盜刷而損失之金額，對持卡人及發卡銀行均產生一定程度損
    害，於本院審理時均坦認犯行，態度尚稱良好等一切情狀，
    各量處如主文所示之刑及諭知易科罰金之折算標準，並分別
    定其應執行之刑（按司法院釋字第66 2號解釋：「中華民國
    94 年2月2 日修正公布之現行刑法第41條第2 項，關於數罪
    併罰，數宣告刑均得易科罰金，而定應執行刑之刑逾6 個月
    者，排除適用同條第1 項得易科罰金之規定部分，與憲法第
    23 條 規定有違，並與本院釋字第366 號解釋意旨不符，應
    自本解釋公布之日起失其效力。」故對於數罪併罰，數宣告
    刑均得易科罰金，而定應執行之刑超過6 個月之案件，依司
    法院釋字第366 號、662 號解釋意旨，仍得易科罰金，是就
    被告丙○○部分，仍應諭知易科罰金之折算標準，附此敘明
    ），以資懲儆。被告丙○○及乙○○2 人共同於信用卡簽帳
    單上所偽造之「甲○○」簽名共二枚及被告丙○○於信用卡
    簽帳單上所偽造之「楊清英」簽名共四枚，應依刑法第219
    條規定宣告沒收。
據上論斷，應依刑事訴訟法第273 條之1 第1 項、第299 條第1
項前段、第310 條之2 ，刑法第28條、第320 條第1 項、第339
條第3 項、第1 項、第210 條、第216 條、第349 條第1 項、第
47條第1 項、第25條第2 項、第41條第1 項前段、第51條第5 款
、第6 款、第219 條，刑法施行法第1 條之1 ，判決如主文。
中    華    民    國    98    年    7     月    31    日
                  刑事第四庭    法  官  王以齊
以上正本證明與原本無異。
如不服本判決應於收受判決後10日內向本院提出上訴書狀，並
應敘述具體理由；其未敘述上訴理由者，應於上訴期間屆滿後
20日內向本院補提理由書（均須按他造當事人之人數附繕本）
「切勿逕送上級法院」。
中    華    民    國    98    年    7     月    31    日
                                書記官  蔡進吉
附表一：丙○○部分
┌─┬────┬────┬─────┬──────────┐
│編│犯罪事實│所犯罪名│ 所犯法條 │     宣  告  刑     │
│號│        │        │          │                    │
├─┼────┼────┼─────┼──────────┤
│一│如事實(二)│竊盜    │刑法第320 │有期徒刑肆月，如易科│
│  │所示    │        │條第1 項  │罰金，以新臺幣壹仟元│
│  │        │        │          │折算壹日。          │
├─┼────┼────┼─────┼──────────┤
│二│如事實(三)│共同詐欺│刑法第339 │有期徒刑參月，如易科│
│  │1.所示  │取財未遂│條第3 項、│罰金，以新臺幣壹仟元│
│  │        │        │第1項     │折算壹日。          │
│  │        ├────┼─────┼──────────┤
│  │        │共同行使│刑法第216 │有期徒刑參月，如易科│
│  │        │偽造私文│條、第210 │罰金，以新臺幣壹仟元│
│  │        │書      │條        │折算壹日。偽造之「石│
│  │        │        │          │采潔」簽名壹枚沒收。│
│  │        ├────┼─────┼──────────┤
│  │        │共同行使│刑法第216 │有期徒刑參月，如易科│
│  │        │偽造私文│條、第210 │罰金，以新臺幣壹仟元│
│  │        │書      │條        │折算壹日。偽造之「石│
│  │        │        │          │采潔」簽名壹枚沒收。│
├─┼────┼────┼─────┼──────────┤
│三│如事實(三)│共同詐欺│刑法第339 │有期徒刑參月，如易科│
│  │2.所示  │取財未遂│條第3 項、│罰金，以新臺幣壹仟元│
│  │        │        │第1項     │折算壹日。          │
├─┼────┼────┼─────┼──────────┤
│四│如事實(四)│竊盜    │刑法第320 │有期徒刑肆月，如易科│
│  │所示    │        │條第1 項  │罰金，以新臺幣壹仟元│
│  │        │        │          │折算壹日。          │
├─┼────┼────┼─────┼──────────┤
│五│如事實(四)│詐欺取財│刑法第339 │有期徒刑參月，如易科│
│  │1.所示  │        │條第1 項  │罰金，以新臺幣壹仟元│
│  │        │        │          │折算壹日。          │
│  │        ├────┼─────┼──────────┤
│  │        │行使偽造│刑法第216 │有期徒刑肆月，如易科│
│  │        │私文書  │條、第210 │罰金，以新臺幣壹仟元│
│  │        │        │條        │折算壹日。偽造之「楊│
│  │        │        │          │清英」簽名壹枚沒收。│
├─┼────┼────┼─────┼──────────┤
│六│如事實(四)│詐欺取財│刑法第339 │有期徒刑參月，如易科│
│  │2.所示  │        │條第1 項  │罰金，以新臺幣壹仟元│
│  │        │        │          │折算壹日。          │
│  │        ├────┼─────┼──────────┤
│  │        │行使偽造│刑法第216 │有期徒刑肆月，如易科│
│  │        │私文書  │條、第210 │罰金，以新臺幣壹仟元│
│  │        │        │條        │折算壹日。偽造之「楊│
│  │        │        │          │清英」簽名壹枚沒收。│
├─┼────┼────┼─────┼──────────┤
│七│如事實(四)│詐欺取財│刑法第339 │有期徒刑肆月，如易科│
│  │3.所示  │        │條第1 項  │罰金，以新臺幣壹仟元│
│  │        │        │          │折算壹日。          │
│  │        ├────┼─────┼──────────┤
│  │        │行使偽造│刑法第216 │有期徒刑肆月，如易科│
│  │        │私文書  │條、第210 │罰金，以新臺幣壹仟元│
│  │        │        │條        │折算壹日。偽造之「楊│
│  │        │        │          │清英」簽名壹枚沒收。│
├─┼────┼────┼─────┼──────────┤
│八│如事實(四)│詐欺取財│刑法第339 │有期徒刑肆月，如易科│
│  │4.所示  │        │條第1 項  │罰金，以新臺幣壹仟元│
│  │        │        │          │折算壹日。          │
│  │        ├────┼─────┼──────────┤
│  │        │行使偽造│刑法第216 │有期徒刑肆月，如易科│
│  │        │私文書  │條、第210 │罰金，以新臺幣壹仟元│
│  │        │        │條        │折算壹日。偽造之「楊│
│  │        │        │          │清英」簽名壹枚沒收。│
└─┴────┴────┴─────┴──────────┘
附表二：乙○○部分
┌─┬────┬────┬─────┬──────────┐
│編│犯罪事實│所犯罪名│ 所犯法條 │     宣  告  刑     │
│號│        │        │          │                    │
├─┼────┼────┼─────┼──────────┤
│一│如事實(二)│收受贓物│刑法第349 │拘役參拾日，如易科罰│
│  │所示    │        │條第1 項  │金，以新臺幣壹仟元折│
│  │        │        │          │算壹日。            │
├─┼────┼────┼─────┼──────────┤
│二│如事實(三)│共同詐欺│刑法第339 │拘役參拾日，如易科罰│
│  │1.所示  │取財未遂│條第3 項、│金，以新臺幣壹仟元折│
│  │        │        │第1 項    │算壹日。            │
│  │        ├────┼─────┼──────────┤
│  │        │共同行使│刑法第216 │有期徒刑參月，如易科│
│  │        │偽造私文│條、第210 │罰金，以新臺幣壹仟元│
│  │        │書      │條        │折算壹日。偽造之「石│
│  │        │        │          │采潔」簽名壹枚沒收。│
│  │        ├────┼─────┼──────────┤
│  │        │共同行使│刑法第216 │有期徒刑參月，如易科│
│  │        │偽造私文│條、第210 │罰金，以新臺幣壹仟元│
│  │        │書      │條        │折算壹日。偽造之「石│
│  │        │        │          │采潔」簽名壹枚沒收。│
├─┼────┼────┼─────┼──────────┤
│三│如事實(三)│共同詐欺│刑法第339 │拘役參拾日，如易科罰│
│  │2.所示  │取財未遂│條第3 項、│金，以新臺幣壹仟元折│
│  │        │        │第1 項    │算壹日。            │
└─┴────┴────┴─────┴──────────┘
附錄本判決論罪科刑法條：
刑法第320 條第1 項
意圖為自己或第三人不法之所有，而竊取他人之動產者，為竊盜
罪，處5 年以下有期徒刑、拘役或新臺幣1 萬5 千元以下罰金。
刑法第339 條
意圖為自己或第三人不法之所有，以詐術使人將本人或第三人之
物交付者，處5 年以下有期徒刑、拘役或科或併科新臺幣3 萬元
以下罰金。
以前項方法得財產上不法之利益或使第三人得之者，亦同。
前二項之未遂犯罰之。
刑法第210 條
偽造、變造私文書，足以生損害於公眾或他人者，處5 年以下有
期徒刑。
刑法第216 條
行使第210 條至第215 條之文書者，依偽造、變造文書或登載不
實事項或使登載不實事項之規定處斷。
刑法第349 條第1 項
收受贓物者，處3 年以下有期徒刑、拘役或新臺幣1 萬5 千元以
下罰金。


司法院資訊處製作；財團法人民間司法改革基金會備份。
